【裁判字號】    92,上易,116
【裁判日期】    920129
【裁判案由】    傷害
【裁判全文】
臺灣高等法院刑事判決                  九十二年度上易字第一一六號
    上  訴  人
    即  被  告  甲○○  男  四.
右上訴人，因傷害案件，不服臺灣士林地方法院，九十一年度易字第五七一號，中華
民國九十一年十一月十一日第一審判決（起訴案號：臺灣士林地方法院檢察署九十一
年度調偵字第一五一號）提起上訴，本院判決如左：
    主      文
上訴駁回。
    事實及理由
一、本案經本院審理結果，認第一審判決適用刑法第二百七十七條第一項、第四十一
    條第一項前段、第三十八條第一項第二款、罰金罰鍰提高標準條例第一條前段、
    第二條判處被告甲○○傷害人之身體，有期徒刑三月，並諭知易科罰金之折算標
    準，扣案之汽車拐杖鎖一支沒收，經核認事用法，俱無違誤，量刑亦妥適，應予
    維持，並引用第一審判決書記載之事實、證據及理由。
二、被告上訴意旨略以：被告身體殘障、行動皆須輔以拐杖，而本案發生之時，被告
    因慮及告訴人動手傷人，乃於下車時即持拐杖鎖防衛，詎告訴人果真手持雨傘攻
    擊被告頭部，被告只好倚靠汽車而以拐杖鎖抵擋，不料該鎖頭前端順勢擊中告訴
    之頭部，此為被告為防衛自己之權利，並排除告訴人不法侵害之正當防衛，縱有
    踰越，亦屬防衛過當之範疇，並無傷害之故意等語。
三、查被告下車時既手持拐杖鎖，若持之以向他人揮動，該拐杖鎖前端有可能射出造
    成他人因而受有傷害，應為被告所能預見，被告竟仍持該拐杖鎖向告訴人揮去，
    使他人因而受有傷害之發生，亦不違背其本意，是被告具有傷害之犯意至為明確
    ，所辯無傷害之故意，殊不足採。又刑法上之正當防衛必須對於現在不法之侵害
    始得為之，侵害業已過去，即無正當防衛可言。至彼此互毆，又必以一方初無傷
    人之行為，因排除對方不法之侵害而加予反擊，始得以正當防衛論，故侵害已過
    去之報復行為，與無從分別何方為不法侵害之互毆行為，均不得主張防衛權，最
    高法院著有判例可資參照，被告既已自承告訴人用雨傘打伊第一下時，雨傘就被
    伊用手抓住，並未打到伊頭部，此際告訴人已無法再持雨傘攻擊，然被告竟仍持
    拐杖鎖揮擊告訴人，其所為顯屬事後之報復行為，核與正當防衛之要件不合，被
    告所辯正當防衛或防衛過當，均屬卸責之詞，亦無足採，從而，被告之上訴難認
    有理由，應予駁回。
據上論斷，應依刑事訴訟法第三百六十八條、第三百七十三條，判決如主文。
本案經檢察官施慶堂到庭執行職務。
中    華    民    國    九十二    年      一        月      二十九      日
                        臺灣高等法院刑事第三庭
                            審判長法  官  張  連  財
                                  法  官  張  傳  栗
                                  法  官  黃  金  富
右正本證明與原本無異。
不得上訴。
                                  書記官  江  采  廷
中    華    民    國    九十二    年      一        月      三十        日


司法院資訊處製作；財團法人民間司法改革基金會備份。
